最高法院民事裁定                              八十八年度台上字第一五三三號
    上  訴  人  甲○○
    訴訟代理人  陳源濱律師
    被 上訴 人  乙○○
右當事人間請求給付違約金事件，上訴人對於中華民國八十七年四月二十日台灣高等
法院臺南分院第二審更一審判決（八十六年度上更(一)字第一二五號），提起上訴，本
院裁定如左：
    主  文
上訴駁回。
第三審訴訟費用由上訴人負擔。
    理  由
按對於第二審判決上訴，非以其違背法令為理由，不得為之。民事訴訟法第四百六十
七條定有明文。依同法第四百六十八條規定，判決不適用法規或適用不當者，為違背
法令。而判決有同法第四百六十九條所列各款情形之一者，為當然違背法令。是當事
人提起上訴，如依民事訴訟法第四百六十八條規定，以第二審判決有不適用法規或適
用法規不當為理由時，其上訴狀或理由書應有具體之指摘，並揭示該法規之條項或其
內容。若係成文法以外之法則，應揭示該法則之旨趣。倘為司法院解釋、或本院之判
例，則應揭示該判解之字號或其內容。如以民事訴訟法第四百六十九條所列各款情形
為理由時，其上訴狀或理由書，應揭示合於該條款之事實。上訴狀或理由書如未依此
項方法表明，或其所表明者，顯與上開法條規定之情形不相合時，即難認為已對第二
審判決之違背法令有具體之指摘，其上訴自難認為合法。本件上訴人對第二審判決提
起上訴，雖以該判決違背法令為由，惟核其上訴理由狀所載內容，係就原審取捨證據
、認定事實暨解釋契約之職權行使所論斷：本件上訴人所主張其與出賣人即被上訴人
於民國八十三年十二月五日所訂之不動產買賣契約書固屬真正，惟該契約書第十條所
約定之「違約金」，既係以消滅契約為目旳，即真意為出賣人不出賣時，得解除契約
而應支付買受人所付價金同額之損害金，其性質為解約金，並非違約金，而被上訴人
雖未依約提供上訴人至核准許可建築之全部道路使用同意書而違約，然兩造就被上訴
人此一違約，並未約定違約金，從而，上訴人依上揭第十條之約定，請求給付違約金
新台幣（下同）一百七十五萬一千三百八十元及自訴狀繕本送達翌日即八十五年二月
十六日起算之法定遲延利息，為無理由，應予駁回。又上訴人已持本件第一審所為上
訴人勝訴判決為執行名義，聲請對被上訴人之財產為假執行，經被上訴人於八十六年
三月十日給付上訴人一百八十五萬八千四百八十四元，本件第一審所為上訴人勝訴之
判決既經廢棄，改判上訴人敗訴，被上訴人因而依民事訴訟法第三百九十五條第二項
之規定，請求上訴人返還因假執行所受之損害一百八十五萬八千四百八十四元及自八
十六年三月十一日起算之法定遲延利息，為屬有據，應予准許等情，指摘其為不當，
並就原審已論斷者，泛言未論斷，而未具體表明其合於不適用法規、適用法規不當、
或民事訴訟法第四百六十九條所列各款之情形，難認對該判決之如何違背法令已有具
體之指摘。依首揭說明，應認其上訴為不合法。
據上論結，本件上訴為不合法。依民事訴訟法第四百八十一條、第四百四十四條第一
項、第九十五條、第七十八條，裁定如主文。
中      華      民      國    八十八    年      七      月     十五     日
                              最高法院民事第六庭
                                  審判長法官  朱  錦  娟
                                        法官  蘇  茂  秋
                                        法官  蘇  達  志
                                        法官  顏  南  全
                                        法官  葉  賽  鶯
      右正本證明與原本無異
                                              書  記  官
中      華      民      國    八十八    年      七      月    二十七    日
